【裁判字號】    99,抗,139
【裁判日期】    990930
【裁判案由】    聲明異議
【裁判全文】
臺灣高等法院臺南分院民事裁定  99年度抗字第139號
抗  告  人  甲○○
相  對  人  乙○○
上列抗告人因與相對人間假扣押聲明異議事件，對於中華民國99
年8月4日臺灣臺南地方法院所為99年度事聲字第52號裁定，提起
抗告，本院裁定如下：
    主  文
原裁定關於抗告人部分廢棄。
上列廢棄部分，相對人在原法院之聲請駁回。
聲請及抗告訴訟費用由相對人負擔。
    理  由
一、抗告意旨略以：相對人僅稱其與邱炳榮合資標買不動產，並
    以抗告人名義辦理登記，惟就其對抗告人之請求原因為何未
    予以釋明，雖相對人提出曼哈頓大樓民國（下同）99年度管
    理費收據紀錄表、6 月份會議紀錄翻拍照片、抗告人出售停
    車位所留翻拍資料照片等為證，然各該資料均為私文書，仍
    須由法院進行調查後始能判定真正與否，顯非可使法院信其
    主張為真實之證據，仍屬未予釋明，而非釋明不足，原裁定
    遽准假扣押，適用法律顯有錯誤，爰抗告求廢棄原裁定云云
    。
二、按假扣押，非有日後不能執行或甚難執行之虞者，不得為之
    。又請求及假扣押之原因，應釋明之；前項釋明如有不足，
    而債權人陳明願供擔保或法院認為適當者，法院得定相當之
    擔保，命供擔保後為假扣押。民事訴訟法第523條第1項、第
    526條第1、2 項分別定有明文。故債權人就假扣押之原因，
    依法有釋明之義務，亦即須提出可使法院信其主張為真實之
    證據，必待釋明有所不足，而債權人陳明願供擔保或法院認
    為適當者，法院始得定相當之擔保，命供擔保後為假扣押；
    若債權人未釋明假扣押之原因，即不符假扣押之要件，最高
    法院著有94年度台抗字第463 號裁定意旨足參。又所謂假扣
    押原因，乃指聲請保全之請求權有日後不能強制執行或甚難
    執行之虞而言，而所謂不能強制執行，如債務人浪費財產，
    增加負擔，或就其財產為不利益之處分，將成為無資力之情
    形等；所謂甚難執行，如債務人將移住遠方或逃匿；亦迭據
    最高法院著有19年抗字第474號判例、19年抗字第232判例要
    旨可佐。
三、經查相對人主張其與訴外人邱炳榮合資購買門牌臺南市○○
    路○段153巷27弄7 號暨坐落其上土地等不動產（36格停車位
    ），借名登記於抗告人名下，詎抗告人未經其同意，竟擅將
    部分停車位出售他人將款項侵吞入己，經其催討未果，乃聲
    請就抗告人之財產在新臺幣（下同） 120萬元之範圍內為假
    扣押等情，固據提出合夥契約書影本、地政電傳資訊系統表
    影本、拍賣資料影本、建物登記第二類謄本等件為證；惟此
    僅在釋明相對人對於抗告人有「金錢請求或得易為金錢請求
    」之本案請求權存在，乃請求原因之釋明，另就抗告人有何
    「日後不能強制執行或甚難執行之虞」之假扣押原因，並未
    提出任何足以釋明之證據資料，已見相對人未釋明假扣押之
    原因。雖相對人向原法院聲明異議時，補提出曼哈頓大樓99
    年度管理費收費紀錄表翻拍照片、曼哈頓大樓管理委員會99
    年6 月會議記錄翻拍照片、抗告人出售停車位所留資料翻拍
    照片各影本3張等件為證（見原審卷第8至17頁）；然各該證
    據資料僅在於說明「抗告人確有將登記在其名下之停車位出
    售」之事實，既為相對人所陳明在卷（見本院99年 9月27日
    準備程序筆錄），固足使本院得薄弱之心證，信相對人主張
    「上揭不動產係借名登記抗告人名下，抗告人擅自出售部分
    停車位，並將所得款項侵吞入己等事實」大概為如此，然仍
    僅就相對人對抗告人有「金錢請求或得易為金錢請求」之本
    案請求權存在，猶屬請求原因之釋明，並非對於抗告人有何
    「浪費財產，增加負擔，或就財產為不利益之處分，將成為
    無資力之狀態，或將移住遠地、逃匿無蹤、隱匿財產等，有
    日後不能強制執行或甚難執行之虞。」之假扣押原因為釋明
    。況相對人嗣在本院就其對抗告人有何「假扣押」原因之釋
    明時，更明確陳稱：「有關抗告人如何處理自己的財產我不
    清楚，我只知道登記在抗告人名下的車位被賣掉，其他沒有
    辦法證明。」等語在卷（見同上筆錄），益徵相對人未盡其
    假扣押原因釋明之責，且假扣押原因釋明之欠缺，不得以擔
    保代其釋明之責。則揆諸上揭說明，應認相對人聲請假扣押
    之原因要件，尚有不足，應予駁回。
四、綜上所述，原裁定未予詳為推求，逕認原法院司法事務官駁
    回相對人之假扣押聲請於法不合，而准依相對人之聲請為假
    扣押，尚有未當。抗告意旨執此指摘原法院此部分裁定不當
    ，求予廢棄改判，自為有理由。爰由本院將原法院該部分裁
    定廢棄，更為裁定如主文第2 項所示。
五、據上論結，本件抗告為有理由，應依民事訴訟法第492 條、
    第95條、第78條，裁定如主文。
中    華    民    國    99    年    9    月     30    日
                  民事第一庭  審判長法  官  丁振昌
                                    法  官  高明發
                                    法  官  林永茂
上為正本係照原本作成。
不得抗告。
中    華    民    國    99    年    9    月     30    日
                                    書記官  謝素嬿

司法院資訊處製作；財團法人民間司法改革基金會備份。
